【裁判字號】    99,訴,653
【裁判日期】    990813
【裁判案由】    損害賠償
【裁判全文】
臺灣桃園地方法院民事判決               99年度訴字第653號
原      告  乙○○
被      告  甲○○
上列當事人間請求損害賠償事件，原告就本院98年度桃交簡字第
3595號過失傷害案件提起刑事附帶民事訴訟（98年度桃交簡附民
字第173 號），經本院刑事庭裁定移送前來，於民國99年7 月27
日言詞辯論終結，本院判決如下：
    主  文
被告應給付原告新臺幣肆萬伍仟貳佰玖拾貳元，及自民國九十八
年十二月二十一日起至清償日止，按年息百分之五計算之利息。
原告其餘之訴駁回。
訴訟費用由被告負擔二十分之一，餘由原告負擔。
本判決第一項得假執行。但被告如以新臺幣肆萬伍仟貳佰玖拾貳
元預供擔保，得免為假執行。
原告其餘假執行之聲請駁回。
    事實及理由
一、原告起訴主張：
    (一)被告於民國98年6 月5 日下午6 時37分許，騎乘車牌號碼
      GJB-155 號之重型機車，沿桃園縣龜山鄉○○路○ 段由南
      往北方向行駛，途經萬壽路1 段與中正路交岔口處之行人
      穿越道旁，欲右轉彎往臺北縣樹林市方向行駛時，本應注
      意車輛行駛時，駕駛人應注意車前狀況，並隨時採取必要
      之安全措施，而依當時情形為晴天、柏油路面乾燥、無缺
      陷及障礙物、視距良好等情形，並無不能注意之情事，竟
      疏未注意車前狀況而貿然行駛，適原告行經上址，遂不慎
      遭被告以機車前輪碾壓其右鞋跟，致原告受有右腳踝挫傷
      ，嗣又導致右腳踝肌腱炎，現在仍在治療中。又被告因上
      開過失傷害犯行，經鈞院98年度桃交簡字第3595號刑事簡
      易判決判處拘役50日在案。
    (二)原告因上開事件造成身體上之傷害，以及生活及工作上諸
      多不便，故請求被告應賠償原告之醫藥費、就醫時搭乘之
      車資、無法工作損失之薪資、精神上之損失合計新臺幣（
      下同）100 萬元。為此，爰依侵權行為之法律關係，提起
      本件訴訟，並聲明：被告應給付原告100 萬元，及自起訴
      狀繕本送達之翌日起至清償日止，按年息百分之5 計算之
      利息；原告願供擔保，請准宣告假執行。
二、被告則以：本件事發地點交通繁忙，被告當時並不知碰撞到
    原告，係因不知情才離去。事後探望原告才知當時不慎壓到
    其右鞋跟造成其腳踝挫傷等情。其後被告多次以電話慰問，
    同時亦多次申請調解，惟原告皆缺席未到。再者，要求損害
    賠償者，應提供相關醫療單據、不能工作期間證明以及薪資
    所得證明，原告未提出工作收入、薪資所得之相關單據，此
    部份應不得請求。又被告為單親家庭且薪資所得微薄、僅得
    溫飽，龐大之精神慰撫金被告恐無法負擔等語，資為置辯，
    並聲明：原告之訴及假執行之聲請均駁回；如受不利判決，
    願供擔保請准宣告免為假執行。
三、本院之判斷：
    (一)經查，被告於98年6 月5 日下午6 時37分許，騎乘車牌號
      碼GJB-155 號之重型機車，沿桃園縣龜山鄉○○路○ 段由
      南往北方向行駛，途經萬壽路1 段與中正路交岔口處之行
      人穿越道旁，欲右轉彎往臺北縣樹林市方向行駛時，本應
      注意車輛行駛時，駕駛人應注意車前狀況，並隨時採取必
      要之安全措施，而依當時情形為晴天、柏油路面乾燥、無
      缺陷及障礙物、視距良好等情形，並無不能注意之情事，
      竟疏未注意車前狀況而貿然行駛，適原告行經上址，遂不
      慎遭被告以機車前輪碾壓其右鞋跟，致原告受有右腳踝挫
      傷，嗣又導致右腳踝肌腱炎，現在仍在治療中。被告因上
      開過失傷害犯行，業經本院98年度桃交簡字第3595號刑事
      簡易判決判處拘役50日，如易科罰金，以1 千元折算1 日
      確定等情，為兩造均不爭執，並經本院依職權調閱上開刑
      事卷宗查閱無訛，是此部分之事實堪以認定，合先敘明。
    (二)按汽車行駛時，駕駛人應注意車前狀況，並隨時採取必要
      之安全措施等事項，道路交通安全規則第94條第3 項定有
      明文，被告領有適當之駕駛執照（見臺灣桃園地方法院檢
      察署98年度偵字第14474 號偵查卷第20頁），對上開規定
      當知之甚詳，且應確實遵守；另本件事故發生時，天氣為
      晴，晨或暮光，柏油路面乾燥，道路無缺陷、無障礙物等
      情形，有道路交通事故調查表（一）在卷可按（見上開偵
      查卷第12頁），並無不能注意之情事，被告疏未注意及此
      ，而生本件交通事故，致原告受有傷害，是被告顯有過失
      甚明，而原告因此事故受有右踝挫傷，進而發展為右腳踝
      肌腱炎，有診斷證明書2 紙在卷可稽，是被告之過失行為
      與原告所受之傷害間，顯然具有相當因果關係。
    (三)按因故意或過失，不法侵害他人之權利者，負損害賠償責
      任；汽車、機車或其他非依軌道行駛之動力車輛，在使用
      中加損害於他人者，駕駛人應賠償因此所生之損害；不法
      侵害他人之身體或健康者，對於被害人因此喪失或減少勞
      動能力或增加生活上之需要時，應負損害賠償責任；不法
      侵害他人之身體、健康、名譽、自由、信用、隱私、貞操
      ，或不法侵害其他人格法益而情節重大者，被害人雖非財
      產上之損害，亦得請求賠償相當之金額，民法第184 條第
      1 項、第191 條之2 、第193 條第1項 、第195 條第1 項
      前段分別定有明文。查本件被告就事故之發生為有過失，
      業如前述，則原告依上開條文規定，請求被告賠償財產及
      非財產上之損害，即屬有據。茲就原告請求之項目及金額
      ，逐項審酌如後：
      1.醫療費用部分：
        (1)原告主張其因本件車禍受傷，因此支出醫療費用一情
          ，有原告分別於99年6 月18日、99年7 月27日言詞辯
          論期日當庭提出之醫療費用收據各1 份為證。被告對
          於原告上開提出之醫療費用收據均不爭執，經本院審
          核並計算原告因此支出之醫療費用金額合計為6,107
          元（原告於99年6 月18日提出醫療費用收據金額合計
          為4,807 元，99年7 月27日提出醫療費用收據金額合
          計為1,300 元，總額為6,107 元），是原告此部分之
          請求，應予准許。
        (2)原告復主張其因本件車禍，致其支出護具費用4,000
          元云云，惟原告就此部分之支出之必要性及金額內容
          ，迄至本件言詞辯論終結之日止，均未舉證以實其說
          ，是原告此部分之請求，為無理由，應予駁回。
      2.原告主張其因本件車禍，有搭乘計程車或高鐵至醫院就
        診之必要，並於99年6 月18日言詞辯論期日提出車資收
        據合計9 紙為證，被告對於上開收據內容亦不爭執，經
        本院核算上開收據金額合計為3,185 元，原告此部分之
        請求，核與上開規定相符，應予准許。
      3.不能工作之損失：
        原告主張其因本件車禍，致其8 個月無法工作，以每月
        薪資5 萬元計算，原告因此受有不能工作之損失為40萬
        元一情，有原告99年7 月27日言詞辯論期日提出診斷證
        明書2 紙為證；被告對於原告提出之診斷證明書並不爭
        執，惟辯稱：原告所稱薪資收入部分，並無證據證明等
        語。審酌原告所受之傷勢為右踝挫傷，進而發展為右腳
        踝肌腱炎，再依原告上開所提出之診斷證明書記載，原
        告分別於98年12月2 日、99年6 月23日、99年7 月16日
        ，至林口長庚醫院復健科門診治療，並於99年2 月24日
        、99年3 月4 日、99年6 月24日至林口長庚醫院中醫內
        兒科門診治療，顯見原告自98年6 月5 日本件車禍發生
        後，持續就醫治療中。原告主張其為鋼琴老師，因本件
        車禍發生，右踝挫傷、右腳踝肌腱炎，致其無法踩鋼琴
        踏板而進行教學，是其因本件車禍而無法工作云云，然
        原告所職為鋼琴教師，自行開立家教班，進行一對一或
        團體班之鋼琴教學，此據原告自陳在卷，而教授鋼琴者
        ，多在於指導學生鋼琴樂理、鋼琴琴譜之閱讀、指法教
        學、示範，而鋼琴踏板之作用，就直立式鋼琴而言，右
        邊踏板之功能為持續所有的音，左邊踏板之功能為柔音
        功能，讓琴鍵的聲音變小，中間踏板之功能則為讓所有
        的聲音變得非常小聲（僅在練習時使用），依上開鋼琴
        踏板之作用而言，於鋼琴教學過程中，業有鋼琴琴譜之
        記號註記可供參考，得以口述方式予以教學，是鋼琴踏
        板之踩踏、示範，尚非主要、唯一之教學內容，原告主
        張其因其腳踝受傷而無法工作乙節，是否屬實，已有可
        疑。此外，原告對於其是否確實8 個月均無法工作、所
        受之工作損失為40萬元之事實，均未舉證以實其說，是
        原告請求被告賠償不能工作之損失40萬元，為無理由，
        應予駁回。
      4.精神慰撫金：
        原告主張其因本件車禍，受有精神上之損失，其請求之
        總金額100 萬元，扣除上開主張之醫療費用（即6,107
        元、4,000 元護具費用）、車資損失（3,185 元）、不
        能工作之損失（40萬元）合計413,292 元外，所餘之58
        6,708 元，即為其請求之精神上之損害等語。本院審酌
        兩造於本院審理時自陳：原告為華岡藝校西樂科畢業，
        未婚，每月薪資約5 萬元，擔任鋼琴老師；被告高商畢
        業，事發當時乃係於模具製造公司擔任會計，每月薪資
        約2 、3 萬元等情（見本院卷第85頁至第86頁），復佐
        以卷附兩造之財產所得調件明細表所載兩造之財產所得
        狀況，再審酌原告所受之傷勢程度、部位，及兩造之身
        分、地位、經濟能力等一切狀況，認原告請求被告賠償
        非財產上損害586,708 元，尚屬過高，應核減為36,000
        元，始為允當，原告逾此部分之請求，則無理由，應予
        駁回。
    (四)從而，原告依據侵權行為之法律關係，提起本件訴訟，請
      求被告給付45,292元，及自起訴狀繕本送達之翌日即98年
      12月21日起至清償日止，按年息百分之5 計算之利息，為
      有理由，應予准許，逾此部分之請求，即屬無據，應予駁
      回。就原告勝訴部分，所命被告給付未逾50萬元，爰依職
      權宣告假執行，被告陳明願供擔保，請准宣告免為假執行
      ，核無不合，爰酌定相當之擔保金額准許之。至原告敗訴
      部分，其假執行之聲請，已失所附麗，應予駁回。
四、本件事證已臻明確，兩造其餘主張及舉證，經核與判決基礎
    不生影響，爰不另一一論述，附此敘明。
據上論結，本件原告之訴為一部有理由、一部無理由，依民事訴
訟法第79條、第389 條第1 項第5 款、第392 條第2 項，判決如
主文。
中    華    民    國    99    年    8     月    13    日
                  民事第三庭    法  官  陳心婷
以上正本係照原本作成
如對本判決上訴，須於判決送達後20日內向本院提出上訴狀
中    華    民    國    99    年    8     月    13    日
                                書記官  林君燕

司法院資訊處製作；財團法人民間司法改革基金會備份。
